【裁判字號】    90,訴,362
【裁判日期】    900627
【裁判案由】    免職
【裁判全文】
臺中高等行政法院判決                                九十年度訴字第三六二號
                              .
    原      告  甲○○
    訴訟代理人  丙○○
    代  表  人  乙○○
右當事人間因免職事件，原告不服教育部中華民國八十九年十二月十六日台八九訴字
第八九一一九四九七號訴願決定，提起行政訴訟。本院判決如左︰
    主  文
原告之訴駁回。
訴訟費用由原告負擔。
    事  實
甲、事實概要﹕
緣原告係被告國立聯合技術學院前私立聯合工商專科學校未具任用資格留任辦事員，
自民國八十八年十月間倒會積欠同仁巨額債務後，以多種病名連續請假，經被告八十
九年一月十四日職員考績第一次會議決議，請原告以憂鬱症為由申請延長病假時，除
檢附公立醫院證明外，仍須本人親自到校辦理請假手續並經相關主管作實際認定後始
算完成請假，惟原告仍以將診斷書函寄學校方式辦理請假。嗣經被告八十九年二月二
十二日（八九）聯合人字第０六九號函准其因憂鬱症申請延長病假八十九年二月六日
起至同年二月二十九日止外，於同函內敘明原告八十九年三月一日起仍應再持診斷書
親自到校請假。被告並另於八十九年三月二日以（八九）聯合人字第０七七號函通知
原告略以﹕「˙˙˙延長病假已於八十九年二月二十九日屆滿，請於本（三）月三日
以前依學校八十九年一月十四日考績會議決議親自到校辦妥請假手續，否則以曠職登
記。如曠職繼續四日，或一年累積達十日時，將依公務人員考績法及其施行細則規定
送學校職員考績委員會辦理免職」等語，惟原告雖於八十八年三月四日到校仍未完成
准假手續即離開。雖經被告多次函請原告應儘速返校完成請假手續，並告之逾期將按
延誤時間日以曠職登記，但原告仍未返校辦理，乃經被告八十九年三月八日第二次職
員考績會議決議以，原告連續曠職二天（八十八年三月二日、三月三日）及同年三月
二十一日第三次考績會議決議以，原告連續曠職達十二點五天（八十九年三月六日至
三月二十一日），參照公務人員考績法及其施行細則之相關規定，對原告分別記一大
過及一次二大過之處分，惟因被告未具資格留任人員平時考核及專案考績之辦理法源
，於八十九年四月二十日始經教育部（八九）人（二）字第八九０四四六九三號函示
準用公務人員考績法及其施行細則規定，故被告並未執行上揭之處分。迄至被告八十
九年五月十六日召開八十九年度職員專案考績會議時，原告仍未到校完成請假手續，
致已連續曠職達五十五點五日（至八十九年五月十六日止計），爰經該會決議，準用
公務人員考績法及其施行細則之相關規定為一次記二大過之處分。並報經教育部同年
七月十日台（八九）人（二）字第八九０八四七九０號函同意備查，以八十九年七月
二十一日（八九）聯合人字第八九二三七號函通知原告解除代理（免職），原告不服
，提起訴願，遭決定駁回，遂提起行政訴訟。
乙、兩造之聲明﹕
一、原告訴之聲明﹕請求判決原處分及訴願決定均撤銷。被告應准予原告恢復代理身
    分，並補發自民國八十九年三月一日起至給付日止之薪津，每月新台幣（下同）
    三萬三千一百四十四元，暨補發民國九十年元月份春節年終獎金四萬九千七百十
    六元。被告應准予原告病假，至身體恢復健康，可以上班為止。
二、被告答辯之聲明﹕請求判決駁回原告之訴。
丙、兩造之陳述﹕
一、原告起訴意旨及補充理由略以﹕
（一）原告患病並有行政院衛生署苗栗醫院、長庚紀念醫院、榮民醫院、數家醫院診
      斷證明書，且經衛生署健保局核發重大傷病卡，合先敘明。
（二）被告稱原告八十八年十月份倒會積欠債務，因避債而逃避上班，實為原告因病
      住院﹕
  １、學校同仁不但未體諒原告帶病之身，反而要求原告將屆期與未屆期之會金一次
      給付完畢，原告一時無法全數給付，過度憂心反加重病情，但仍委任第三人於
      八十八年十二月，在苗栗市調解委員會與同仁達成和解，並經苗栗地方法院核
      定，依和解內容於八十九年元月份全數給付完畢。
  ２、被告訴訟代理人於九十年四月三日庭訊時稱，原告因避債而逃避上班，原告於
      八十九年二月二日返校上班，上班一個上午後，學校人事室羅秀珍告知返校上
      班須有醫院病癒證明方屬有效，並拿出同事程小芳病癒診斷證明書給大家看。
      想要回學校上班，病未痊癒又無醫院病癒證明書，請假又未能獲准，返校上班
      抑是請假，令原告不知如何是好？
  ３、原告於八十九年三月份兩次親自到校請假，都無法辦妥，無奈祇好以郵寄方式
      學校請假，債務於八十九年元月份已清償，為何要逃避債務不敢上班？
  ４、學校書函中稱多位同仁反應、檢舉原告未住院治療且深夜始歸，原告在申覆函
      、申辯函中，一再要求學校提供檢舉人姓名、檢舉事實時間及地點，學校回函
      竟稱原告無權了解，實是同仁挾私報復，子虛烏有之指控。
（三）原告於八十八年十月份因病請假至今，學校請假標準一再變更﹕
  １、要求原告出具診斷證明書，須註明休養一個月以上者方可請延長病假（公私立
      醫院均可），理由是方便學校請職務代理人，處理學校業務。
  ２、當原告出具私立醫院診斷證明書時，學校要求須為公立醫院，方可請延長病假
      。
  ３、當原告出具公立醫院診斷證明書時，學校又要求須學校指定之醫院診斷證明書
      方可請延長病假，原告又到學校指定之醫院就診並開立診斷證明書，被告於答
      辯狀中竟稱原告拒絕到指定醫院開立診斷證明書。
  ４、當原告出具公立醫院診斷證明書時，學校又稱請延長病假與事實不符，係因債
      務問題，不肖同仁勾結醫師開具不實診斷書，藉以逃避到校上班為由不予准假
      ，生病是事實，原告均依請假規定檢附相關文件，向學校辦理請假，反被懲處
      五大過，免除代理（即免職）二次。
  ５、原告分別於八十九年三月一日到學校辦理請假手續，時學校要求以特殊之請假
      單辦理，然辦理請假手續徒等一上午皆未有人受理，下午乃以掛號信函向學校
      請假；又於八十九年三月四日上午八時三十分，由原告父親陪同至學校辦理請
      假手續，結果衹找到一位委員，眼見中午將至手續尚未辦妥，即前往人事室向
      人事室孫主任請教，人事室主任置之不理。至此，原告為尊重學校規定帶病前
      往學校請假，結果兩次均無法辦妥，返家後立即以掛號信並依請假規定檢附相
      關文件寄達。且依教育部台八十八年十一月二十九日（八八）人（二）字第八
      八一四四八０五號函，患重病非短時間所能治癒者，經機關長官核准得延長之
      。復查詮敘部六十三年四月一日（六三）臺為典三字第０九三一五號函釋略以
      ﹕所謂重病，本部（五五）台為典三字第一一四五三號函修正公務人員請假規
      則疑義處理意見表規定辦理﹕「應依公立醫院出具之證明書辦理」，而原告出
      具之診斷證明書均有病名及約需治療時問，足可辨明其為輕為重；原告均依請
      假規定辦理，學校一再以未了解病情，要考績委員會作為准假之依據，試問其
      依據者為何。
  ６、原告患憂鬱症，醫生囑咐精神性疾病患者，情緒不穩定且經常無法控制情緒，
      病情嚴重時會有自殺之危險行為，應避免壓力以免造成情緒失控，今因到學校
      請假之事一直未能獲准，每次至學校請假返家後，病情就更為嚴重，顯示到學
      校請病假會產生壓力，為避免發生遺憾事，故以書面方式向學校請病假，實是
      不得已，自八十九年三月一日起至八十九年七月三十一日止，合計五次。
  ７、再者，被告行政訴訟準備書狀稱，原告自八十八年十月十四日起請連續病假至
      八十九年四月五日，原告更正應為八十八年十月十四日起至八十九年七月三十
      一日。
（四）原告被學校處分二大過﹕（八九）聯合人字第八九一一一號令，獎懲﹕記乙大
      過，事由﹕懈怠公務影響學生權益。（八九）聯合人字第二四一號令，獎懲﹕
      記乙大過，事由﹕怠忽職守、貽誤公務、致學生無法如期畢業。原告自去年十
      月份開始請假至今，多次返校處理公務，都未有學校同仁或長官提出這些問題
      ，如今（八十九年三月）請延長病假時才有問題。原告請假前曾催促他校，盡
      速將成績正本寄給本校，以利在八十八年九月份核發畢業證書，甚至請假時亦
      將此事交待給職務代理人追蹤辦理，而學校遲至八十九年元月才補發畢業證書
      ，若八十八年九月他校成績傳真本，可以核發畢業證書，為何學校職務代理人
      遲至八十九年元月才補發畢業證書，以致學生未能如期畢業，權益受損，顯是
      學校作業疏忽，找原告頂過，還懲處兩大過。
（五）原告截至八十九年七月三十一日止，又被懲處五大過，免除代理（即免職）二
      次，分別為（八九）聯合人字第八九０九四號令，獎懲﹕記乙大過，事由﹕無
      故連續曠職二日。（八九）聯合人字第一一二號令，獎懲﹕記二大過，事由﹕
      無故連續曠職十二˙五日。（八九）聯合人字第八九二三七號令，核定甲○○
      一員解除代理（免職），事由﹕記二大過解除代理（免職）。（八九）聯合人
      字第二四０號令，獎懲﹕記二大過，事由﹕無故連續曠職達五十五˙五日。（
      八九）聯合人字第三一六號令，異動類等﹕考列丁等解除代理（免職）。綜上
      可知，原告並非未依規定向學校請假，而是學校處處以各種理由拒絕准假，甚
      至以懲處七大過，免職處分二次，足見被告之處分顯然係行政裁量權之濫用。
（六）被告訴訟代理人既稱原告生病是事實，原告有數家醫院診斷證明書為證，並有
      衛生署核發之重大傷病卡，且均依公務人員規定請假，被告不但未依規定准假
      ，竟將原告視為無故曠職、扣薪、記七大過，並免除代理二次，實屬無理由，
      盼撤銷不當記過處分、解除代理，讓原告能安心療養身體，待痊癒後返校上班
      等語。
二、被告答辯意旨及補充理由略以﹕
Ａ、就解除原告代理（免職）部分：
（一）原告自民國（以下同）八十八年八月間起，因積欠同仁會款，即以密集休假之
      方式，藉故不到校工作，待法定休假日用畢，伊另自八十八年九月十五日開始
      以多種病名連續請假，並於八十八年十月十四日起請連續病假至八十九年四月
      五日（被告僅准假至八十九年二月二十九日）。嗣八十九年二月二十九日以後
      ，原告竟未依規定辦理請假手續，經被告多次函請原告遵守規定辦理並告知後
      果，惟原告竟視之為無物。被告為免影響公務之推動，影響學生權益，並公平
      起見，始依法懲處，並於八十九年七月二十一日解除原告代理（免職）。
（二）依公務人員請假規則規定，公務人員「患重病」非短時間所能治療者，經機關
      長官核准得延長之。有關余員申請延長病假案，本校校長授權考績委員會辦理
      ，九十年一月十四日職員考績委員會議決議有關余員因憂鬱症需請延長病假時
      ，除檢附公立醫院證明外，仍需本人親自到校，經相關主管（指定之考績委員
      ）作實際認定後始算完成請假，理由如下：
  １、本校同仁書面陳情余員八十八年十月底積欠同仁巨額互助會款後即以多種病名
      （腸胃潰瘍、大腸急躁症、慢性腹瀉及痔瘡）稱病企圖請六個月長假避不與同
      仁見面。
  ２、另余員改持行政院衛生署苗栗醫院診斷書以憂鬱症擬續假九個月，經本校至該
      院了解，余員病情除無需住院外，亦未規律門診治療，僅於本校通知銷假上班
      時，始至該院門診以便取得診斷書請假，稱「重病」不合理。
  ３、余員請假期間，多位同仁反應余員以憂鬱症請延長病假達數月均未住院治療且
      時常騎機車外出深夜始歸，甚至親見余員騎機車載幼子馳騁於苗栗市街，與常
      人無異；八十九年三月廿一日第三次職員成績考核會議余員未到場申辯，然當
      日晚上本校同仁在苗栗市中苗頂好超市看見余員推著幼女購物，余員發現有同
      仁後即敏捷閃躲開；另本校副教授於八十九年三月初上午九時到校上課途中看
      見余員盛妝打扮神采奕奕走入富邦證券行。
  ４、本校要求余員至專業精神科醫院就診，余員拒絕，改至台中榮民總醫院就診，
      余員初次至該院門診即取得長期休養診斷書又無需住院治療似與常理不合。
（三）余員八十九年三月一日到校申請續假一個月，未依要求與本校指定之主管等面
      談，經本校八十九年三月八日本校召開第二次職員考績委員會議決議予以連續
      曠職二天（三月二日、三月三日）處分並依公務人員考績法及其施行細則之規
      定先一次記一大過以示警。並多次函請余員到校完成請假手續並告知逾期按延
      誤時間日以曠職登記至余員到校完成請假手續為止，余員均置之不理。本校於
      八十九年五月十六日召開八十九年度職員專案考績會議決議余員藐視公權力至
      極，如不依法辦理，則本校教職員公差假勤惰管理制度將為之瓦解，應予無故
      連續曠職五十五．五日，並準用公務人員考績法及其施行細則一次記二大過。
（四）有關余員於本案陳述八十九年三月一日到校辦理請假手續未有人受理乙節，三
      月一日余員到校申請延長病假時，拒絕與相關主管（指定之考績委員）會談隨
      即離校，經本校一再催請，余員三月四日再到校只會見考績委員徐委員禮恭，
      徐委員問其是否有定期門診治療，余員不作答即離校，後將假單函寄學校人事
      室並謊稱找不到其他主管就從未再到學校。又查三月四日當日除金教務長公出
      外，其他主管人員在余員來校時人事室孫主任即電話通知吳總務長宗典、劉學
      務長森源在辦公室等候余員，余員稱只找到一位考績委員，與事實不符。
Ｂ、就原告薪資發放部分：
    自八十九年三月一日起，迄解除原告代理為止，被告均依法辦理。按公務人員俸
    給法施行細則第十六條規定「公務人員曠職者，應按日扣除期月俸給總額三十分
    之一俸給」。查原告八十九年三月份薪資，於該月一日即撥入原告帳戶，復因原
    告當月曠職二十二點五日，依規定應按日扣薪，被告函請原告繳回未果，被告乃
    依法於同年四月、五月、六月、及七月之原告應領薪資中扣除，再扣除原告勞保
    、健保費等相關費用後，原告尚可領取新台幣六百九十八元，此部份被告已於八
    十九年九月二十八日將該筆款項存入原告帳戶中。是被告既依法發給原告薪資，
    迄原告解除代理為止。原告再訴請核發自民國八十九年三月一日起之薪資，即無
    理由等語。
    理  由
一、按公務人員請假規則第三條第一項第二款規定：「因疾病必須治療或休養者，得
    請病假，每年准給廿八日。其超過者，以事假抵銷。患重病非短時問所能治癒者
    ，經機關長官核准得延長之。」；公務人員考績法第十二條第一項第二款第二目
    規定，「專案考績於有重大功過時行之，一次記二大過者，免職。」；同法施行
    細則第十四條第一項第二款第八目規定，「曠職繼續達四日，或一年累積達十日
    者，一次記二大過。」；公務人員俸給法施行細則第十六條規定「公務人員曠職
    者，應按日扣除期月俸給總額三十分之一俸給」；又教育部八十九年四月二十日
    台（八九）人（二）字第八九０四四六九三號函示釋「原私立專料學校改設國立
    學校後，其未具任用資格留任職員之成績考核準用公務人員考績法及其施行細則
    規定辦理，但考核年度為學年度；另成績考核列甲等者，給與相當二個月俸額之
    一次獎金，考列乙等者，給與相當一個月俸額之一次獎金；考列丙等，不于獎勵
    ，考列丁等，解除代理。」，該函釋與上開公務人員請假規則第三條第一項第二
    款、公務人員考績法第十二條第一項第二款第二目、同法施行細則第十四條第一
    項第二款第八目規定並無不合，本件自得予以援用。
二、本件原告主張其患病有行政院衛生署苗栗醫院、長庚紀念醫院、榮民醫院、數家
    醫院診斷證明書為證，並非無病呻吟，而學校一再以未了解病情，甚至不肖同仁
    勾結醫師開具不實診斷書為由不予准假，請求被告應准予原告恢復代理身分，並
    補發自民國八十九年三月一日起至給付日止之薪津，每月三萬三千一百四十四元
    ，暨補發民國九十年元月份春節年終獎金四萬九千七百十六元。被告並應准予原
    告病假，至身體恢復健康，可以上班為止等語。
三、查本件原告八十八年十月間倒會後，即以多種病名申請一次請病假六個月及九個
    月，續又遭同仁指控請假事由與事實不符，故被告八十九年一月十四日職員考績
    第一次委員會決議有關原告因憂鬱症申請延長病假時，除需檢附公立醫院證明外
    ，仍需其本人親自到校，經相關主管（考績委員）作實際認定後核假，但原告自
    八十八年三月四日未辦完請假手續離校後起，未再到學校。因原告未完成請假手
    續，故八十九年三月八日被告召開第二次職員考績委員會議，會中決議予以連續
    曠職二天（三月二日、三月三日）處分，並參照公務人員考績法及其施行細則之
    規定先一次記一大過處分（聯合人字第八九０九四號令）；八十九年三月二十一
    日第三次職員考績會議決議以連續曠職十二、五日（八十九年三月六日至三月二
    十一日）一次記二大過處分（聯合人字第一一二號令），但被告並未執行上揭處
    分，分別以八十九年三月六日（八九）聯合人字第０八三號函、八十九年三月六
    日（八九）聯合人字第０八六號函、八十九年三月八日（八九）聯合人字第０九
    一號函、八十九年四月十二日（八九）聯合人字第一三五號函、八十九年四月十
    九日（八九）聯合人字第一四三號函及八十九年四月廿六日（八九）聯合人字第
    一五三號等函通知原告應返校完成請假手續。但原告不理會，自八十九年三月二
    十二日至八十九年五月十六日又連續曠職達四十一天，被告爰於八十九年五月十
    六日召開八十九學年度職員專案考績委員會議決議以，原告無故連續曠職五十五
    點五日（至五月十六日止計，即使以教育部八十九年四月二十日台）八九（人）
    二字第八九０四四六九三號函示公布起算至五月十六日止原告曠職亦達二十點五
    日），準用公務人員考績法及其施行細則之相關規定處以記二大過處分（聯合人
    字第二四０號令），經報請教育部八十九年七月十日台（八九）人（二）字第八
    九０八四七九０號函同意備查後，以八十九年七月二十一日（八九）聯合人字第
    八九二三七號函通知原告解除代理（免職），有被告提出之相關資料附於原處分
    卷可稽，揆諸公務人員請假規則第三條第二款規定，患重病非短時間所能治癒者
    ，經機關長官核准得延長之。是以，教職員請假並非提具假單即完成請假，尚需
    校長依規定對申請延長病假之教職員依請假人之實際狀況核准其假期及假別。原
    告未經准假，被告以其曠職多日予以免職處分，應無不合。至原告此部分前開主
    張，經核均不足以認被告前揭免職處分，有違法情事，尚不足採。訴願決定予以
    維持，亦無違誤，原告訴請撤銷，難謂有理由。又原告八十九年三月份薪資，被
    告於該月一日即撥入原告帳戶，復因原告當月曠職二十二點五日，依公務人員俸
    給法施行細則第十六條規定應按日扣薪，被告函請原告繳回未果，被告乃於同年
    四月、五月、六月、及七月之原告應領薪資中扣除，再扣除原告勞保、健保費等
    相關費用後，原告尚可領取六百九十八元，此部份薪資，被告已於八十九年九月
    二十八日將該筆款項存入原告帳戶中，有被告提出之薪資印領清冊、原告薪資一
    覽表、銀行存款存根聯等在卷可稽。是被告既已依法發給原告薪資，迄原告於八
    十九年七月二十一日被解除代理為止。原告再訴請核發自民國八十九年三月一日
    起之薪資，即無理由。至原告另請求被告給付八十九年度年終獎金四萬九千七百
    十六元部分，按九十年一月核發之八十九年度年終獎金，其發給之對象一為現職
    或於八十九年十二月一日仍在職之軍公教人員，一為於八十九年中退休、資遣、
    死亡人員，查原告已經被告以八十九年七月二十一日（八九）聯合人字第八九二
    三七號函通知原告解除代理（免職），其自非現職人員，有行政院九十年一月四
    日台九十人政給字第二一０００一號函核發之八十九年軍公教人員年終工作獎金
    發給注意事項附卷可參，是原告此部分請求，亦無理由。
四、綜上所述，本件原告之訴，非有理由，應均予駁回。
據上論結，本件原告之訴為無理由，依行政訴訟法第一百九十五條第一項後段、第九
十八條第三項前段，判決如主文。
中    華    民    國     九十        年      六      月     二十七      日
                    臺 中 高 等 行 政 法 院  第 四 庭
                                審 判 長 法  官      沈  應  南
                                         法  官      許  武  峰
                                         法  官      黃  淑  玲
右正本證明與原本無異。
如不服本判決，應於判決送達後二十日內向本院提出上訴書狀，其未表明上訴理由者
，應於提起上訴後二十日內向本院提出上訴理由書（須依對造人數附具繕本）；如於
本判決宣示或公告後送達前提起上訴者，應於判決送達後二十日內補提上訴理由書（
須附繕本）。未表明上訴理由者，逕以裁定駁回。
提起上訴應預繳送達用雙掛號郵票拾份(每份三十四元)。
中    華    民    國     九十        年      六      月     二十七      日
                                         法院書記官  黃  靜  華


司法院資訊處製作；財團法人民間司法改革基金會備份。
